【裁判字號】    89,訴,55
【裁判日期】    890607
【裁判案由】    偽造文書等
【裁判全文】
臺灣屏東地方法院刑事判決                            八十九年度訴字第五五號
    公  訴  人  臺灣屏東地方法院檢察署檢察官
    被      告  丙○○
    指定辯護人  本院公設辯護人丁○○
右列被告因偽造文書等案件，經檢察官提起公訴（八十八年度偵緝字第一九六號），
本院判決如左：
     主  文
丙○○行使偽造私文書，足以生損害於他人，處有期徒刑伍月，緩刑貳年。
切結書上偽造「乙○○」名義之署押壹枚，沒收。
    事  實
一、丙○○意圖為自己不法之所有，基於詐欺、偽造文書之故意，於民國八十八年三
    月二十二日，故意戴眼鏡並持乙○○之駕駛執照及身分證，至屏東縣屏東市○○
    路三０五之二號「通運小客車租賃有限公司」（下稱通運公司），向負責人甲○○冒稱其係乙○○，欲租用小客車一日，並於租車合約切結書上偽填乙○○名義
    之署押（簽名及指印），及以乙○○名義簽發金額新台幣（下同）四十萬元之本
    票一紙交付甲○○收執（上開本票並未記載發票年月日），騙使甲○○陷於錯誤
    ，而將牌號Ｐ四─二四二二號小客車交付丙○○，足以生損害於他人。丙○○得
    手後，人車俱杳，甲○○乃於租期屆滿後，遍處尋人無著，經循切結書上所留乙○○地址，找到乙○○之父母李文雄與李林芳梅，方知係丙○○假冒乙○○名義
    租賃上開車輛。嗣甲○○於同年三十日十四十五分許，路過屏東市○○路與建興
    南路口時，巧遇丙○○駕駛該車經過，旋緊追至建國市場將其攔阻，丙○○下車
    時，尚自稱係乙○○，經聯絡乙○○父母到場指認後，丙○○始坦承真實身分。
二、案經甲○○訴由台灣屏東地方法院檢察署檢察官偵查起訴。
     理  由
一、訊據被告丙○○固坦承於前揭時地使用乙○○名義租車，並簽立切結書，及租車
    後逾期未還，而經告訴人甲○○追回等情，惟矢口否認有何偽造文書犯行，辯稱
    其向乙○○借身分證及駕照時，有告訴乙○○欲以其名義租車，並於當天即將身
    分證及駕照交還乙○○云云。惟查右揭事實，業據告訴人甲○○指述綦詳，而被
    告平日並無近視，所掛眼鏡亦無度數一節，亦為被告所坦認，則被告倘經乙○○
    同意租車，又何需假戴眼鏡以符合駕照及身分證上乙○○相片之造型，另被告於
    被追獲後，仍冒稱其係乙○○，嗣經告訴人找乙○○之父母即李文雄、李林芳梅
    出面指認後，被告方坦認其真實身分等情，亦據證人辛兆平、李文雄、李林芳梅
    在偵訊供述屬實，至證人乙○○供稱被告在當天晚上約十點多將身分證及駕照交
    還，然被告卻陳稱係當天中午即交還，又證人乙○○證稱沒開過該部車，也未見
    過，不知其顏色及款式，被告卻供稱車子係由乙○○開去保養廠維修等情，則證
    人乙○○與被告之供述顯屬矛盾不一，所為證言核屬迴護之詞，不足採信，凡此
    均足證被告並未事先徵得乙○○之同意，此外並有租車切結書、無發票日之本票
    、乙○○之駕照、身分證、存證信函（均影本）等件在卷足按，被告上開所辯，
    係屬卸詞，洵不足採，事證明確，被告犯行堪以認定。
二、核被告所為係犯刑法第三百三十九條第一項詐欺取財罪、第二百十六條、第二百
    十條之行使偽造私文書罪。被告偽造署押為偽造私文書之部分行為，不另論罪；
    偽造後復持以行使，偽造之低度行為為行使之高度行為所吸收，僅論以刑法第二
    百十六條、第二百十條之行使偽造私文書罪。又被告行使偽造私文書之目的，即
    在取得前開車輛，其與詐欺罪間，有方法目的之牽連關係，依刑法第五十五條規
    定，從一重之行使偽造私文書處斷。茲審酌被告圖利詐欺、行使偽造私文書之動
    機、目的、手段、所生危害、飾詞否認、已與被害人達成民事和解等情及其他一
    切情狀，量處如主文所示之刑。被告前未曾受有期徒刑以上刑之宣告，有其全國
    前案紀錄表在卷足參，其經此追訴審判，當知警惕而無再犯之虞，依刑法第七十
    四條第一款規定，併予宣告緩刑二年，用啟自新。切結書上偽造「乙○○」之署
    押壹枚，依刑法第二百十九條規定宣告沒收。
三、公訴意旨另以：被告冒用乙○○名義簽發本票交付告訴人，因認被告另涉犯偽造
    有價證券罪等語。惟細繹被告所簽發之前開本票，並未記載發票年月日，此有該
    本票影本一紙附卷可稽，則依票據法第一百二十條規定，發票年月日為本票應記
    載事項，上開本票既因欠缺必要記載事項而應認為無效，又偽造有價證券亦無處
    罰未遂之規定，被告偽簽上開無效之本票，即與偽造有價證券之要件未合，公訴
    人認被告另犯偽造有價證券罪，即有誤會，又上開事實與前開詐欺罪名間，亦有
    方法結果之牽連關係，爰就此部分不另為被告無罪之諭知。
據上論斷，應依刑事訴訟法第二百九十九條第一項前段、刑法第三百三十九條第一項
、第二百十六條、第二百十條、第五十五條、第二百十九條、第七十四條第一款、罰
金罰鍰提高標準條例第一條前段，判決如主文。
中      華      民      國      八十九      年      六      月    七    日
                                      臺灣屏東地方法院刑事第二庭
                                          法  官    蕭世昌
右正本證明與原本無異。
對於本判決如有不服應於收受送達後十日內向本院提出上訴書狀上訴於台灣高等法院
高雄分院並按他造當事人之人數附具繕本。
                                          書記官   曾文玲
中      華      民      國      八十九      年      六      月    七    日
附錄所犯法條
刑法第三百三十九條第一項：意圖為自己或第三人不法之所有，以詐術使人將本人或
第三人之物交付者，處五年以下有期徒刑、拘役或科或併科一千元以下罰金。
刑法第二百十六條：行使第二百十條至第二百十五條之文書者，依偽造、變造文書或
登載不實事項或使登載不實事項之規定處斷。
刑法第二百十條：偽造、變造私文書，足以生損害於公眾或他人者，處五年以下有期
徒刑。


司法院資訊處製作；財團法人民間司法改革基金會備份。
